【裁判字號】    90,訴,506
【裁判日期】    901228
【裁判案由】    偽造貨幣
【裁判全文】
臺灣嘉義地方法院刑事判決                            九十年度訴字第五六號
    公  訴  人  臺灣嘉義地方法院檢察署檢察官
    被      告  乙○○
                甲  ○
    共      同
    選任辯護人  溫文昌
右列被告因偽造貨幣案件，經檢察官提起公訴 (九十年度偵字第四九六一號），本院
判決如左：
    主  文
乙○○連續行使偽造之通用紙幣，處有期徒刑參年肆月；扣案如附表所示之偽造通用
紙幣（偽造仟元紙幣）均沒收。
甲○無罪。
    事  實
一、乙○○意圖供行使之用，於民國九十年六月中旬某日，在台中市第十期重劃區某
    工地，以新台幣（下同）一萬元之代價，向年籍姓名不詳、綽號「阿宏」之成年
    男子購得偽造之千元紙幣五十張後，旋即基於行使偽造通用紙幣之概括犯意，自
    取得前開偽鈔之日起，陸續在台中地區，以前開偽造千元紙幣購買日常用品，千
    後多次行使偽造之通用紙幣；嗣於同年七月二十九日，乙○○駕車載同其妻甲○
    至嘉義縣布袋鎮，乙○○復承繼前開行使偽造通用紙幣之概括犯意，先至嘉義縣
    布袋鎮○○里○○路一九七號皇誠企業行，以一張偽造之千元紙幣購買汽車遮陽
    板三面，繼又至布袋鎮魚市場內，分別各以一張偽造之千元紙幣，向四名不知情
    之魚販分別購得紅蟳三隻、紅蟳七隻、價值五百元之蝦子一包及五百元之文蛤一
    包，先後行使偽造之通用紙幣多次；乙○○均已得手後，因皇誠企業行店主李永
    川發覺有異而報警，經警在布袋鎮岑海里魚市場內之停車場查獲，並扣得如附表
    所示之偽造千元紙幣。
二、案經嘉義縣警察局布袋分局報由臺灣嘉義地方法院檢察署檢察官偵查起訴。
    理  由
壹、有罪（乙○○）部分：
一、右揭犯罪事實，迭據被告乙○○於警局初訊、檢察官偵查及本院審理時坦承不諱
    核與被害人李永川於警局調查時之陳證情節相符，並有扣押書二件、贓物領據一
    件在卷及如附表所示之偽造千元紙幣扣案可證，又如附表所示之紙幣確係偽造紙
    幣之情，業經本院囑託台灣銀行嘉義分行函轉中央銀行發行局鑑定明確，分別有
    台灣銀行嘉義分行（九十）銀嘉出字第九三六０號函、中央銀行發行局（九０）
    台央發字第０三００五九八五二號函各一件附卷足憑，事證明確，被告犯行，洵
    堪認定。
二、核被告乙○○所為，係犯刑法第一百九十六條第一項前段行使偽造之通用紙幣罪
    。被告收集偽造之通用紙幣後持以行使，其收集之低度行為為行使之高度行為所
    吸收，不另論罪。被告先後多次行使偽造之通用紙幣行為，時間緊接，方法相同
    ，所犯復係犯罪構成要件同一之罪名，顯係基於概括犯意為之，為連續犯，應依
    刑法第五十六條之規定論以一罪，並依法加重其刑。爰審酌被告之品行、智識程
    度、其貪圖利益之犯罪動機、分別向店家小販行使偽造通用紙幣之犯罪手段、行
    使偽鈔對國家整體金融秩序及收受偽鈔被害人所生之損害及被告犯罪後坦承犯罪
    、深表悔意之態度等諸般情狀，量處如主文所示之刑。扣案如附表所示之偽造千
    元紙幣，應依刑法第二百條之規定沒收之。
貳、無罪（甲○）部分：
一、公訴意旨另以被告甲○與被告乙○○二人共同基於意圖供行使之用之概括犯意，
    先由被告乙○○以一比五之比例收集偽造千元紙幣五十張後，二人乃共同基於行
    使偽造通用紙幣之概括犯意，自被告乙○○取得前開偽鈔之日起，陸續在台中地
    區，以前開偽造千元紙幣購買日常用品；嗣於同年七月二十九日，其二人至嘉義
    縣布袋鎮，由乙○○先至嘉義縣布袋鎮○○里○○路一九七號皇誠企業行，以一
    張偽造之千元紙幣購買汽車遮陽板三面，繼又至布袋鎮魚市場內，先後各以一張
    偽造之千元紙幣，分別向四名不知情之魚販購得紅蟳三隻、紅蟳七隻、價值五百
    元之蝦子一包及五百元之文蛤一包，嗣經警在布袋鎮岑海里魚市場內之停車場查
    獲，並自被告甲○身上扣得偽造之千元紙幣十九張，因認被告甲○亦涉犯刑法第
    一百九十六條第一項前段之行使通用紙幣罪嫌。
二、按犯罪事實應依證據認定之，無證據不得推定其犯罪事實；又不能證明被告犯罪
    者，應諭知無罪之判決；刑事訴訟法第一百五十四條、第三百零一條第一項分別
    定有明文。又犯罪事實之認定，應憑真實之證據，倘證據是否真實尚欠明確，自
    難以擬制推測之方法，為其判斷之基礎；而認定犯罪事實之證據係指足以認定被
    告確有犯罪行為之積極證據而言，該項證據自須適合於被告犯罪事實之認定，始
    得採為斷罪資料，最高法院五十三年著有臺上字第六五六號、二十九年上字第三
一０五號著有判例可資參照。且刑事訴訟上證明之資料，無論其為直接或間接證
    據，均須達於通常一般之人均不致有所懷疑，而得確信其為真實之程度，始得據
    為有罪之認定，若其關於被告是否犯罪之證明未能達此程度，而有合理懷疑之存
    在，致使無從形成有罪之確信，根據「罪證有疑，利於被告」之證據法則，即不
    得遽為不利被告之認定，亦有最高法院七十六年度臺上字第四九八六號判例可稽
    。
三、本案公訴意旨認被告甲○涉犯上開罪嫌，係以「本件查獲之際係由被告甲○皮夾
    內及右褲袋內取出十九張偽造千元鈔，此為被告二人所自承，又被告甲○先辯稱
    ：『我身上這些偽鈔是我先生交給我保管，因他去買漁獲手溼溼的，叫我幫他收
    好』，繼則又稱：『皮夾是我的，我看到警察來時，他（即乙○○）交給我的，
    我趕快放入我皮包內，當時他很慌張，我也很慌張』，其先後辯解已不一致，茍
    非被告甲○知悉該鈔票係偽鈔，又何必因見到警察即感到慌張，而需將乙○○身
    上之偽鈔及皮夾轉置於自己身上，況被告甲○與乙○○係在工地販賣涼水維生，
    每月收入不過三、四萬元，焉有突然間乙○○身上多出五萬元，而甲○卻不知該
    錢來源之理，足徵被告甲○所辯不知該錢係偽鈔之詞與事實不符，是本件應係被
    告二人共同基於行使偽鈔之犯意，以夫妻形象互為掩護，以鬆弛市場魚販之戒心
    而利渠等二人遂行共同行使偽造貨幣」等情為論據。
四、訊據被告甲○堅詞否認右揭公訴意旨所指之犯嫌，辯稱：伊確實不知乙○○交伊
    保管之紙幣係偽鈔等語。本院經查：
（一）收集部分：
      本案關於（含扣案如附表所示）偽造紙鈔如何取得之情，迭據共同被告乙○○
      於警局初訊、檢察官偵查及本院審理時供陳係其以一比五之比例向「阿宏」換
      得，被告甲○並無關於此部分之陳述，此外即無任何客觀具體事證足認被告甲
      ○對於被告乙○○意圖供行使之用而收集偽鈔之行為，有共同犯意之聯絡及行
      為之分擔，尚難僅因被告甲○與被告乙○○係夫妻關係及偽鈔係由被告甲○身
      上起出，即認被告甲○對於被告乙○○意圖供行使之用而收集偽鈔之行為應負
      共犯罪責。
（二）行使部分：
  １、本案查獲日之前之部分
      本案共同被告乙○○係於九十年六月中旬某日向「阿宏」以一比五之比例換得
      五十張偽鈔，嗣曾於台中地區使用之情，固據被告乙○○供陳在卷，惟關於被
      告甲○部分，自警訊、偵查至本院審理時均無關於此部分之陳述，則本案尚查
      無任何客觀積極事證足認被告甲○對於被告乙○○此部分犯行有犯意之聯絡及
      行為之分擔，從而亦難推認被告甲○應就被告乙○○此部分犯行負共犯之罪責
      。
  ２、本案查獲日部分：
    （１）本案查獲當日，共同被告乙○○先於「皇誠企業行」持偽鈔購買遮陽版，
          嗣與被告甲○同至魚市場以偽鈔向四名魚販購買魚貨，此間均係被告張家
          賢進行買賣、偽鈔亦均由被告乙○○交付行使之事實，除據被告二人辯述
          在卷外，並據證人即皇誠企業行店主李永川證稱：「只有乙○○進入店裡
          購物」等語（見警卷第一頁背面）明確，足見實施行使偽鈔行為之人，確
          僅共同被告乙○○一人無訛，是除非有積極證據足認被告甲○於本案查獲
          當日對於被告乙○○行使偽造通用紙幣之行為早有共同犯意之聯絡，否則
          即難僅憑扣案之偽鈔係於被告甲○身上起獲之（事後）事實推論被告甲○
          對於被告乙○○（事前）行使偽鈔之行為應負共犯罪責。
    （２）公訴意旨以被告甲○先後供詞矛盾、自陳見到警察感到慌張、與被告張家
          賢係夫妻不致不知扣案紙鈔係偽鈔及其二人以夫妻身份互為掩護遂行犯罪
          等節，因認被告甲○有共犯之意思聯絡，固屬卓見；然查，犯罪事實仍應
          以客觀證據認定之，若無客觀積極之證據，亦不得因被告先後供詞有異而
          為被告不利之推論；而被告甲○見警感到慌張，容亦未足以認定被告甲○
          有何犯罪行為，公訴意旨之推論固屬可能，然亦不能排除被告甲○生性畏
          警、因擺地攤為業潛意識畏懼警察、甚或被告乙○○見警到來，將偽鈔交
          被告甲○保管之際，始告知伊偽鈔情節，被告甲○恐遭警查得偽鈔而畏懼
          （事後知悉係偽鈔，亦與公訴意旨所指犯罪構成要件有間）等情；而夫妻
          間是否均能確知彼此詳細財務狀況，亦非無疑，況被告乙○○係於購買魚
          貨前後，始將扣案之偽鈔十九張交被告甲○保管，與公訴意旨所認被告張
          家賢身上突然多出五萬元，被告甲○焉有不知乙節，容屬有間；又皇誠企
          業行部分係由被告乙○○單獨進入店內購物之情，已如前述，尚無公訴意
          旨所指之互相掩護情節，而購買魚貨部分，依卷證客觀證據資料所示，似
          亦無積極事證足認被告二人於購買魚貨時有何互為掩護之情。
五、綜右所述，被告甲○既堅詞否認有何犯行，共同被告乙○○亦無任何不利被告甲
    ○之陳證情詞，公訴意旨關於被告甲○應負共犯罪責之論斷，容存在上開合理之
    懷疑，此外，復查無其他積極事證足認被告甲○有何公訴意旨所指之行使偽造通
    用紙幣犯嫌，不能證明被告甲○犯罪，揆諸前開條文及判例意旨，自應為被告甲
    ○無罪之諭知。
據上論斷，應依刑事訴訟法第二百九十九條第一項前段、第三百條，刑法第五十六條
、第一百九十六條第一項、第二百條，罰金罰鍰提高標準條例第一條前段，判決如主
文。
本案經檢察官柯月美到庭執行職務
中      華      民      國    九十      年     十二     月    二十八    日
                                      臺灣嘉義地方法院刑事第三庭
                                          法  官  許兆慶
右正本證明與原本無異。
如不服本判決，應於判決送達後十日內，向本院提出上訴狀。
中      華      民      國    九十      年     十二     月    二十八    日
                                          書記官  洪麗惠
附表：
編號EL289100XC、EL289101XC、EL289105XC、EL289106XC、EL289107XC、EL289142XC
、EL289144XC、EL289150XC、EL289159XC、EL289172XC、EL289173XC、EL289174XC、
EL289175XC、EL289176XC、EL289179XC、EL289192XC、EL289193XC、EL289194XC、
EL289199XC（以上拾玖張自甲○身上起獲查扣）、EL289199XC（由李永川提交查扣）
等貳拾張偽造仟元紙幣
附錄法條：
刑法第一百九十六條。
行使偽造、變造之通用貨幣、紙幣、銀行券，或意圖供行使之用而收集或交付於人者
，處三年以上十年以下有期徒刑，得併科五千元以下罰金。收受後方知為偽造、變造
之通用貨幣、紙幣、銀行券而仍行使，或意圖供行使之用而交付於人者，處五百元以
下罰金。


司法院資訊處製作；財團法人民間司法改革基金會備份。
